【裁判字號】    95,簡上,208
【裁判日期】    951027
【裁判案由】    回復原狀等
【裁判全文】
臺灣臺中地方法院民事判決    95年度簡上字第208號
上  訴  人  丙○○
被上訴人    甲○○
            乙○○
共      同
訴訟代理人  陳居亮律師
上列當事人間請求回復原狀等事件，上訴人對於中華民國95 年5
月15日本院台中簡易庭95年度中簡字第211號第一審判決提起上
訴，本院於民國95年10月13日言詞辯論終結，判決如下：
    主    文
上訴駁回。
第二審訴訟費用由上訴人負擔。
    事    實
一、上訴人起訴主張：
  (一)坐落台中市○○區○○路36之1號2樓房屋係屬上訴人所有，
    詎被上訴人未得上訴人之同意，在樓下即坐落台中市○○區
    ○○路36號1樓旁，以鐵架支撐設置白底藍字「乙○○牙醫
    診所」之突出招牌（下稱系爭招牌），放置於上訴人所有上
    開2樓房屋旁，系爭招牌雖未直接掛於上訴人所有2樓房屋之
    外牆上，然因其放置之高度已超過上訴人所有2樓房屋主臥
    室之樓板，且靠近主臥室窗戶之右側（面向馬路），嚴重影
    響上訴人所有房屋主臥室窗戶右側之視覺景觀，自有侵害上
    訴人所有上開房屋之所有權，爰依民法第767條所定物上請
    求權之法律關係，訴請被上訴人應拆除系爭招牌，並予以回
    復原狀。
  (二)另於上訴審補稱：
    系爭招牌約1.2公尺高、2公尺長，被上訴人雖已拆除下端9
    分之5支撐鐵架，惟仍再以加強支撐方式將鐵架固定於其1樓
    柱上，並延伸至上訴人2樓貼牆而設，其超過1樓範圍而侵入
    至上訴人2樓範圍，明顯侵權。又上訴人視野，非僅正面直
    視前方視線，尚及左右原有視野，即上訴人右側方向原無招
    牌，卻被強行設置系爭招牌，遮住右側方向視線，妨害上訴
    人右向視野權益。又上訴人房屋右牆，遭被上訴人設立永久
    性招牌，致不能為原來自由使用，於房屋買賣時必造成買方
    議價，嚴重損害房屋價值。
二、被上訴人則以：系爭招牌係被上訴人甲○○僱工施作，惟並
    未直接侵害懸掛於上訴人所有上開2樓房屋之外牆上，而系
    爭招牌之支撐鐵架，被上訴人於收受上訴理由狀後，已自行
    退讓，並將下端拆除9分之5，目前坐落位置在2米以上高度
    之處，且距離上訴人上開房屋主臥室窗口，係在任何人得以
    攀爬之範圍以外；另兩造房屋所在前方之精明路係屬約8米
    左右寬之都市道路，窗戶正前方視野未被遮蔽，且面臨對面
    4層樓頂樓加蓋之公寓，並無景觀可言，而上訴人主臥室窗
    戶之長、寬各約150公分，面積非小，系爭招牌懸掛方式與
    一般人懸掛招牌使用方式並無不同，對上訴人主臥室窗戶之
    採光、通風，甚至視野、景觀無何嚴重妨礙及侵害權益之處
    。又系爭房屋係舊有型式之公寓，無管理員及甚少公共設施
    ，房屋價值原屬不高，因被上訴人開設牙醫診所予以重新裝
    潢及整修後，系爭房屋價值反而提高。本件上訴人僅以其臥
    室窗戶右下側視線受影響為由，主張欲拆除系爭招牌，其所
    得之利益極少，而被上訴人因之所受之損害顯然大於上訴人
    所受之利益，是上訴人之請求屬於權利濫用等語置辯。
三、本件原審對於上訴人之請求，為上訴人全部敗訴之判決，上
    訴人不服提起上訴，並聲明：(一)原判決廢棄；(二)上廢棄部分
    ，被上訴人應拆除鐵架及招牌恢復原狀。被上訴人則聲明：
    駁回上訴。
四、兩造不爭執事項：
  (一)系爭招牌係被上訴人甲○○所有而另以鐵架支撐設置，且門
    牌台中市○○區○○路36號建物為被上訴人甲○○所有，另
    乙○○牙醫診所為被上訴人乙○○所經營。
  (二)系爭招牌並未直接懸掛於上訴人所有坐落台中市○○區○○
    路36之1號2樓房屋之外牆。
  (三)本件第一審判決後，被上訴人已拆除系爭招牌支撐鐵架下端
    9分之5，目前該招牌之鐵架並未占用共有土地內空地之特定
    部分。
五、法院之判斷：
    本件上訴人主張系爭招牌之設置侵害其上開房屋之所有權而
    請求拆除等情，為被上訴人所否認，並以前揭詞置辯。是本
    件應審究者厥為：(一)系爭招牌之架設是否影響上訴人所有房
    屋之視野及房屋價值？(二)若有，上訴人請求被上訴人拆除招
    牌回復原狀，是否屬權利濫用？經查：
  (一)本件系爭招牌高度已超過上訴人所有2樓房屋主臥室之樓板
    ，且靠近上訴人主臥室窗戶之右側（面向馬路）等情，雖據
    被上訴人提出系爭招牌照片及附近現場照片為證，且為被上
    訴人所不爭執，並經原審法院會同兩造至現場勘驗屬實，有
    勘驗筆錄在卷足憑（見原審卷第52頁），惟該招牌既未直接
    懸掛於上訴人所有2樓房屋之外牆，自難謂被上訴人有何直
    接占用侵害上訴人所有2樓房屋外牆之使用權能至明。
  (二)上訴人雖主張系爭招牌有侵害上訴人右側視線原有視野及影
    響房屋買賣價值云云。惟查，依上開照片觀之，系爭招牌之
    設置較之一般招牌之設置未有特別之處，且位於上訴人所有
    房屋主臥室窗戶之右側，二者最近距離約為150至160公分左
    右，而上訴人所有房屋主臥室窗戶正前方是面向8米之精明
    路，窗戶正前方之視野並未被遮蔽，視野所見為整排相同建
    築形式4層樓屋頂有加蓋之透天房屋，而上訴人所有主臥室
    窗戶之長、寬各約為150公分左右，有上開勘驗筆錄可參，
    是系爭招牌與上訴人房屋主臥室之窗戶有相當之距離，且該
    主臥室窗戶面積非小，正前方之視野並未遭遮蔽，若打開所
    有2樓房屋主臥室之窗戶，其所面對者亦僅為大馬路與對面
    之上開形式建築之4層樓且屋頂加蓋之建物，該視野亦無特
    殊之景觀可言，自難認系爭招牌之設置，對上訴人主臥室窗
    戶之採光、通風及視野有何妨礙。又系爭招牌之設置與一般
    招牌之懸掛並無不同，且其顏色或內容對上訴人上開房屋之
    外觀亦無不雅之情形，而上訴人復無法提出證據證明該招牌
    之架設對其房屋價值有何具體減損，是上訴人主張因該招牌
    之架設影響其視野及房屋價值，致其房屋之權益受有侵害云
    云，自屬無據。
  (三)綜上所述，上訴人既無法舉證證明系爭招牌之設置，確有無
    權占有、侵奪或妨害其上開房屋所有權，或妨害其上開房屋
    所有權之虞之情事，從而，上訴人依民法第767條物上請求
    權之法律關係，訴請被告應拆除系爭招牌，並予以回復原狀
    ，為無理由，應予駁回。原審為上訴人敗訴之判決，經核並
    無不合。上訴意旨指摘原判決不當，求予廢棄改判，為無理
    由，應予駁回。
六、本件事證已臻明確，兩造其餘攻擊防禦方法及舉證，經審酌
    均於判決之結果無影響，爰不一一論述，附此敘明。
七、據上論結，本件上訴為無理由，依民事訴訟法第436條之1第
    3項、第449條第1項、第78條，判決如主文。
中    華    民    國    95    年    10    月    27    日
                  民事第三庭  審判長法  官  張瑞蘭
                                    法  官  陳毓秀
                                    法  官  卓進仕
上正本證明與原本無異。
本判決不得上訴。
中    華    民    國    95    年    10    月    27    日
                                      書記官  蔡柏倫


司法院資訊處製作；財團法人民間司法改革基金會備份。
